最高法院刑事判決　　　　　　九十六年度台上字第五一三０號
上　訴　人　甲○○
選任辯護人　沙　洪律師
上列上訴人因違反毒品危害防制條例案件，不服台灣高等法院中
華民國九十六年六月二十七日第二審更審判決（九十六年度上重
更(二)字第一號，起訴案號：台灣台北地方法院檢察署九十三年度
偵字第五０五八號），提起上訴，本院判決如下：
    主  文
原判決撤銷，發回台灣高等法院。
    理  由
本件原判決撤銷第一審關於上訴人甲○○部分之科刑判決，改判
論該上訴人以意圖販賣而持有第一級毒品，累犯罪，處有期徒刑
拾貳年，並為相關從刑之諭知。固非無見。
惟查：（一）有罪之判決書，對於被告有利之證據不予採納者，
應記載其理由，為刑事訴訟法第三百十條第二款所明定，故有罪
判決對於被告有利之證據，如不加以採納，必須說明其不予採納
之理由，否則即有判決不備理由之違法。原判決事實認定：扣案
之毒品係在台北市○○○路一六三巷三號六樓之二住宅上訴人所
處之一號房間內查獲等情；其理由說明以：本件搜索之情況為在
一號房間衣櫥裡找到一大包放在綠色方糖盒子內之白粉，衣櫥緊
靠接著桌子，甲○○右手邊是桌子，右前方就是衣櫥。此經執行
搜索之警員向緒知、郭憲賢於原審證述甚詳，並有搜索過程之錄
影光碟片，而光碟片復經原審當庭勘驗屬實，故警員向緒知、郭
憲賢於原審之證言，洵堪採信等旨，資為其認定事實之基礎（原
判決第四頁第十七至二十五行）。然依卷內資料，證人王美珠於
第一審審理中證稱：「我看到警察從廚房拿出一個方糖盒」（第
一審卷三第二三二頁）；另證人林雅惠於原審審理中證述：「扣
案之方糖盒係警察從廚房拿出來的」（原審更(一)卷第一二三頁）
；上訴人於第一審及原審陳以：方糖盒是在廚房搜到，後來才拿
進房間云云（第一審卷三第二二五頁背面、原審更(二)審卷第一一
七、一一九頁背面）。其所述與證人向緒知、郭憲賢所稱：方糖
盒係在一號房間衣櫥內搜得等情，並不相同；且本件警方搜索過
程之錄影光碟片，經第一審當庭勘驗結果：「警方進入一號房間
……桌上有電子秤、塑膠袋內裝的白色物品數袋……進入二號房
間，………。（三十六分二十一秒時）畫面又回到一號房，警方
在一號房桌下發現一鞋盒，盒內有現金。（三十七分０秒時）桌
上出現一個方糖盒。畫面上有聽到警方問甲○○鞋盒內之金錢之
用途，甲○○回答說要辦貸款用的。（三十九分時）警方打開桌
上之方糖盒，拿出一包白色粉末狀的物品。畫面又回到客廳，警
方將搜索所得之物品放在桌上並拍攝。」等情（第一審卷三第一
一五頁背面、一一六頁），亦未能確定該方糖盒子係如何出現於
一號房桌子上。此攸關上訴人否認扣案毒品為其所有之辯解是否
可信之判斷，自應釐清，原審未遑究明，亦未於判決內說明何以
取信其一而摒棄其餘之心證理由，遽認該裝有毒品之方糖盒係在
一號房間衣櫥內查得，而為不利於上訴人之認定，有判決不備理
由之違背法令。（二）判決雖載理由，但不能憑以斷定其所為論
述之根據者，仍屬理由不備。原判決於事實中及其附表二認定：
原判決（下同）附表二所示之塑膠夾鏈袋三百只係在一號房間查
獲等情；並於附表三說明在二號房間查獲塑膠夾鏈袋一百八十五
只。因而於判決主文諭知附表二之(二)ｂ部分之塑膠夾鏈袋三百只
沒收，另於判決理由說明：原判決附表三之(二)ｃ所示之塑膠夾鏈
袋一百八十五只係林雅惠所有，與上訴人之犯罪無關，而不予宣
告沒收等旨（原判決第八頁倒數第二行至第九頁第四行）。然其
理由僅說明：在屋內查獲塑膠夾鏈袋四百八十五只，及查獲毒品
時，同時查獲分裝袋三百只云云（原判決第二頁倒數第四行、第
六頁倒數第十行），並未記載其認定塑膠夾鏈袋係分別在一號、
二號房間查獲三百只、一百八十五只所憑之證據及認定之理由，
亦有判決不備理由之違背法令。（三）當事人在審判期日前，或
審判期日聲請調查之證據，如法院未予調查，又未認其無調查之
必要，以裁定駁回之，或於判決中說明不予調查之理由，其所踐
行之訴訟程序，自難謂非違法。查上訴人於原審審判期日前具狀
，並於審判期日聲請傳訊證人王美珠、林雅惠、林郁文、陳志明
以證明扣案之毒品非其所有（原審更(二)審卷第六十九、一二一頁
背面）。原審未予傳喚作證，亦未以裁定駁回其聲請，或於判決
中說明不予傳喚之理由，有應於審判期日調查之證據未予調查之
違背法令。（四）原判決事實及理由均載稱：扣案之毒品係在「
如附圖編號一」所示之房間內查獲，警員並搜索「附圖所示編號
二、三」房間云云。然原判決並無所稱之「附圖」，致其事實尚
欠明確，理由之記載亦不完備，即非適法。以上或為上訴意旨所
指摘，或為本院得依職權調查之事項，且（一）（二）部分，本
院前次發回意旨已予指明，原審仍未予釐清，致瑕疵依然存在，
自屬無可維持，應認原判決仍有撤銷發回之原因。
據上論結，應依刑事訴訟法第三百九十七條、第四百零一條，判
決如主文。
中　　華　　民　　國　九十六　年　　九　　月　二十一　日
                      最高法院刑事第五庭
                          審判長法官  林　增　福
                                法官  邵　燕　玲
                                法官  張　清　埤
                                法官  陳　世　雄
                                法官  蔡　國　在
      本件正本證明與原本無異
                                      書  記  官
中　　華　　民　　國　九十六　年　　九　　月　二十八　日
                                                      V
